【裁判字號】    96,上,184
【裁判日期】    971224
【裁判案由】    損害賠償
【裁判全文】
臺灣高等法院高雄分院民事判決           96年度上字第184號
原      告  丁○○
被      告  己○○
訴訟代理人  林石猛律師
            邱基峻律師
            黃致穎律師
被      告  丙○○
上列當事人間請求侵權行為損害賠償事件，原告於刑事訴訟程序
（本院96年度上易字第584 號）附帶提起民事訴訟（本院96年度
附民上字第19號），經本院刑事庭裁定移送前來，本院於民國97
年12月10日言詞辯論終結，判決如下︰
    主  文
被告丙○○、己○○應分別給付原告新臺幣壹拾伍萬元、新臺幣
貳拾貳萬伍仟元。
原告其餘之訴駁回。
訴訟費用由被告負擔三分之一，餘由原告負擔。
    事  實  及  理  由
一、被告丙○○經合法通知，未於言詞辯論期日到場，核無民事
    訴訟法第386 條所列各款情形，爰依原告之聲請由其一造辯
    論而為判決，合先明。
二、本件原告起訴主張：被告丙○○於民國92年1 月3 日向訴外
    人劉貴儀承租原告所有坐落屏東縣鹽埔鄉○○段351 之214
    地號及351 之323 地號農牧用地（下稱系爭土地），並簽立
    耕地租賃契約（下稱系爭租約），約定租賃期間自92年1 月
    3 日起至93年1 月3 日止，每分地每月租金為新台幣（下同
    ）3,000 元。詎被告丙○○未獲原告及出租人劉貴儀之同意
    ，即將自系爭土地所挖取之砂石，交由知情之被告己○○以
    卡車載往他處販售圖利多次，連續竊取砂石共計約2982.2立
    方公尺，致原告受有下列之損失：(一)回填系爭土地所需之砂
    石，以每立方公尺650 元計算，共計損失1,938,430 元（65
    0 元×2982.2=1,938,430元）；砂石之運輸費用，以每立方
    公尺160 元計算，共計477,152 元（160 元×2982.2=477,1
    52元）；聘僱乙○○○○回填砂石預估需12個工作天，以每
    日工資7,000 元計算，共計84,000元（7,000 元X12=84,000
    元），總計2,499,582 元（1,938,430 元+477,152元+84,00
    0 元=2,499,582元），但原告僅就其中1,500,000 元之10 %
    即150,000 元（1,500,000 元x10%=150,000元）向被告丙○
    ○請求賠償，及就其中1,500,000 元之15% 即225,000 元（
    1,500,000 元x15% =225,000 元）向被告己○○請求賠償。
    (二)系爭土地因砂石遭被告盜採而減少其價值1,200,000 元部
    分，請求被告丙○○賠償其中之10% 即120,000 元，及被告
    己○○賠償其中之15 %即180,000 元。(三)原告曾種植苦瓜、
    小黃瓜、蕃茄等農作物，系爭土地因砂石遭被告盜採而自94
    年12月29日起至96年12月21日止，計2 年無法種植生產上開
    農作物，以苦瓜每年期產量約8,000 台斤，每台斤售價20元
    計，共損失收入320,000 元（20元X8000 台斤×2 年＝320,
    000 元）；小黃瓜每年產量約7,000 台斤，以每台斤售價15
    元計，共損失收入210,000 元（15元X7,000台斤×2 年＝21
    0,000 元）；蕃茄每年產量約9,000 台斤，每台斤售價10元
    計，共損失收入180,000 元（10元X9,000台斤×2 年＝180,
    000 元），總計損失收入710,000 元（320,000 元+210,000
    元+180,000元=710,000元），原告僅就其中70,000元向被告
    丙○○請求賠償，及就其中之105,000 元向被告己○○請求
    賠償。(四)原告因系爭土地之砂石遭被告盜採，被告一概否認
    ，致原告精神上受有痛苦，故請求被告丙○○、己○○分別
    賠償精神慰撫金21,000元、31,500元，上開金額合計為被告
    丙○○、己○○應分別賠償原告361,000 元（150,000 元+1
    20,000元+70,000 元+21,000 元=361,000元）、541,500 元
    （225,000 元+180,000元+105,000元+31,500 元=541,500元
    ）等語。（至於原告就因回填訴外人楊榮章所有土地所受之
    損害，及其他因本案請求回復程序包括因出席調解庭、民事
    庭、刑事庭所支出交通費用，及繕寫訴狀、影印資料、寄送
    書狀等所支付費用之損失部分，請求被告丙○○、己○○分
    別賠償29,000元、43,500元，本院另以裁定駁回。）聲明求
    為判決：被告丙○○、己○○應分別給付原告361,000 元、
    541,500 元。
三、被告丙○○雖未於言詞辯論期日到場，惟據其前到場辯稱：
    挖沙石時，被告丙○○不在現場，且系爭租約是訴外人戊○
    ○拿給被告丙○○簽的等語置辯。答辯聲明求為判決: 駁回
    原告之訴。
四、被告己○○則辯稱：被告己○○並非系爭租約之當事人，且
    被查獲當天，係第一天受雇載運砂石，原告無法證明被告己
    ○○係於明知之情形下，違反系爭土地所有人之意思而載運
    砂石，及系爭土地價值有何減損。又原告所主張其無法使用
    系爭土地之損失及整理系爭土地所支付之費用，與被告己○
    ○行為間無相當因果關係等語。答辯聲明求為判決: 駁回原
    告之訴。
五、兩造不爭執事項如下：
（一）被告丙○○於92年1 月3 日向訴外人劉貴儀承租系爭土地
      ，並簽立系爭租約，約定租賃期間自92年1 月3 日起至93
      年1 月3 日止，每分地每月租金為3,000 元，承租當時系
      爭土地為原告所有，但由訴外人劉貴儀負責管理，作為養
      殖魚鴨使用。
（二）系爭土地遭盜採砂石數量達2982.2立方公尺，被告己○○
      曾駕駛車牌號碼6k-923號大卡車至系爭土地現場載運砂石
      。
（三）本件被告所涉刑事責任部分，業經本院刑事庭於96年8 月
      16日以96年度上易字第584 號判決被告丙○○連續結夥三
      人以上竊盜罪，處有期徒刑壹年；減為有期徒刑陸月。就
      違反區域計畫法第15條第1 項之管制使用土地者，由該管
      縣政府限期令其恢復原狀，而不依限恢復土地原狀，累犯
      ，處有期徒刑肆月，減為有期徒刑貳月，應執行有期徒刑
      柒月。被告己○○連續結夥三人以上竊盜罪，處有期徒刑
      拾月；減為有期徒刑伍月確定。
六、兩造之爭執點為：原告請求被告丙○○、己○○分別賠償36
    1,000 元、541,500 元，有無理由？
（一）查，被告丙○○於本院96年度上易字第584 號刑事一案審
      理時，就原審96年度易字第592 號刑事判決所認定其犯罪
      事實即其受訴外人戊○○之委託代為管理魚塭，而以自己
      名義與劉貴儀簽立系爭租約，承租系爭土地作為養殖魚鴨
      使用，其明知劉貴儀業已明確表示不得將系爭土地所挖取
      之砂石擅自搬離現場，仍意圖為自己不法所有，未獲劉貴
      儀之同意，由戊○○雇請知情之卡車司機甲○○及被告己
      ○○，將乙○○○○所挖取之砂石，依戊○○指示載運至
      指定地點販售圖利，以此方式連續竊取系爭土地之砂石達
      2982.2立方公尺之事實，皆承認等情，有該筆錄在卷可證
      ，足認被告丙○○確有受戊○○之託與訴外人劉貴儀簽訂
      系爭租約，並盜採系爭土地砂石販售予他人。又證人劉貴
      儀於臺灣高雄地方法院檢察署95年度偵字第20872 號偵訊
      時，及原審刑事庭審理本件竊盜一案時證稱: 被告丙○○
      係受戊○○委託代為管理魚塭，透過戊○○居間，而與伊
      簽訂系爭租約，簽約當時有約定，挖起來的砂石要放置旁
      邊，不能載走等語，有該筆錄在卷可稽，故被告丙○○既
      受戊○○之託與訴外人劉貴儀簽訂系爭租約，並代為管理
      魚塭，其明知所挖起來之砂石不能運走，仍任由戊○○所
      雇請之卡車司機將所挖起之砂石運出販售，其顯然有和戊
      ○○共同盜採系爭土地砂石販售，故被告丙○○辯稱：挖
      沙石時，伊不在現場，且系爭租約是訴外人戊○○拿給伊
      簽的云云，尚難採信。是被告丙○○與訴外人戊○○既共
      同將所挖採之系爭土地砂石運出販售予他人，已侵害系爭
      土地所有權人即原告之權利，應堪認定，原告自得請求被
      告丙○○賠償其損害。
（二）查，證人即屏東縣政府盜（濫）採砂石聯合稽查小組人員
      朱衽禾於臺灣高雄地方法院檢察署95年度偵字第20872 號
      偵訊時證稱：92年1 月30日稽查本件盜採砂石時，被告己
      ○○載運砂石逃離現場，開到死巷後才被屏東縣政府盜（
      濫）採砂石聯合稽查小組人員攔住等語，有該筆錄在卷可
      證，苟被告己○○係合法載運砂石，於遭屏東縣政府盜（
      濫）採砂石聯合稽查小組查獲後，理應接受稽查小組人員
      之查問，何需急於駕駛大卡車逃離現場？又被告己○○被
      屏東縣政府盜（濫）採砂石聯合稽查小組人員攔住後，在
      該稽查小組所製作之現場勘驗紀錄上簽名及蓋指印（附於
      臺灣高雄地方法院檢察署95年度偵字第20872 號偵查卷）
      ，嗣其在臺灣高雄地方法院檢察署檢察官偵訊時，否認有
      被屏東縣政府盜（濫）採砂石聯合稽查小組人員查獲之事
      實，並辯稱在屏東縣政府盜（濫）採砂石聯合稽查小組所
      製作之現場勘驗紀錄上有關「己○○」簽名及指印均非其
      所為云云，直至檢察官將該現場勘驗紀錄上之「己○○」
      簽名及指印送請內政部警政署刑事警察局鑑定結果，確為
      被告己○○之簽名及指印，被告己○○始改口稱：可能係
      載運豬舍的廢棄物，才按指紋云云，果如被告己○○所言
      ，其不知所載運之砂石係非法盜採，則其於檢察官偵訊時
      ，何以否認屏東縣政府盜（濫）採砂石聯合稽查小組人員
      所製作之現場勘驗紀錄上關於「己○○」簽名及指印為其
      所為? 足見其於載運系爭土地砂石時，當知悉係非法盜採
      ，恐遭刑事訴追而否認，是被告己○○將盜採自系爭土地
      之砂石運出後，再由被告丙○○及訴外人戊○○販售予他
      人圖利，已侵害系爭土地所有權人即原告之權利，應堪認
      定，原告自得請求被告己○○賠償其損害。
（三）被告既有竊取原告所有系爭土地內之砂石2982.2立方公尺
      ，則原告請求被告賠償回填砂石所需之費用即屬有據。經
      查：
    1.系爭土地遭人盜採砂石數量達2982.2立方公尺乙節，為兩
      造所不爭執，堪認屬實。又本院將履勘現場所採取之系爭
      土地砂石送請屏東縣砂石商業同業公會鑑定結果，認系爭
      351 之214 號土地之每立方公尺砂石價格為50至70元，系
      爭351 之323 號土地之每立方公尺砂石價格為90至110 元
      等情，有屏東縣砂石商業同業公會致本院函在卷可稽（見
      本院卷一第175 頁），故原告主張回填之沙土之每立方公
      尺價格為650 元云云，尚難採信。是依上開鑑定價格，本
      院認系爭土地之砂石價格應以鑑定之中間價格作為本件計
      算標準，意即系爭351 之214 號土地之砂石每立方公尺價
      格應以60元計，系爭351 之323 號土地之砂石每立方公尺
      價格應以100 元計。又因被告所竊取之砂石2982.2立方公
      尺已不存在，無從認定來自系爭351 之214 號及351 之32
      3 號土地之數量各為何，故於計算2982.2立方公尺之價格
      時，本院認應以上開系爭351 之214 號及351 之32 3號土
      地之每立方米砂石中間價格之平均價80元〔（60元+100元
      ）÷2 ＝80元〕作為計算本件損害賠償之標準，準此，原
      告回填系爭土地所需砂石之費用為238,576 元（80元x298
      2.2= 238,576元）。
    2.砂石運輸之每立方公尺運費約80至100 元等情，有屏東縣
      砂石商業同業公會致本院函在卷可稽（見本院卷一第193
      頁），本院認應以上開運費之中間價格90元作為本件計算
      標準較合理，則2982.2立方公尺砂石之運費為268,398 元
      （90元x2982.2=268,398 元），故原告主張2982.2立方公
      尺砂石之運輸費用，以每立方公尺160 元計算，共需477,
      152 元云云，自不足採。
    3.回填2982.2立方公尺砂石約3 個工作日即可完成，每日費
      用約8,000 元等情，有屏東縣砂石商業同業公會致本院函
      在卷可稽（見本院卷一第195 頁），則2982.2立方公尺砂
      石回填費用為24,000元（8,000 元x3=24,000 元），故原
      告主張聘僱乙○○○○回填砂石預估需12個工作天，以每
      日工資7,000 元計算，共需84,000元云云，尚難採信。
    4.綜上，原告因被告盜採系爭土地砂石所受之損害為530,97
      4 元（238,576 元+268,398元+24,000 元=530,974元），
      故原告就此部分請求被告丙○○、己○○分別賠償150,00
      0 元、225,000 元，因未逾其所受損害之金額，應予准許
      。
（四）又原告主張系爭土地因被告盜採砂石而折損其經濟價值1,
      200,000 元云云，為被告所否認，惟依前開所述，被告就
      系爭土地既負有回填砂石之責，則其等已盡回復原狀之義
      務，難謂系爭土地有何經濟價值之折損。此外，原告未能
      舉證證明系爭土地之經濟價值有何折損，故其請求被告丙
      ○○、己○○分別給付系爭土地所受經濟價值之折損120,
      000 元、180,000 元，不予准許。
（五）另原告主張伊曾種植苦瓜、小黃瓜、蕃茄等農作物，系爭
      土地因砂石遭被告盜採而自94年12月29日起至96年12月21
      日止，計2 年無法種植生產上開農作物，苦瓜每年損失收
      入320,000 元、小黃瓜每年損失收入210,000 元、蕃茄每
      年損失收入180,000 元，總計損失收入710,000 元云云，
      為被告所否認，而原告自承無法舉證證明（見本院卷一第
      108 頁正面），故原告上開主張，自不足採信，從而其就
      此部分請求被告丙○○、己○○分別賠償70,000元、105,
      000 元，自無從准許。
（六）按人格權受侵害時，以法律有特別規定者為限，得請求損
      害賠償或慰撫金，民法第18條第2 項定有明文。而我國法
      律就財產權之受侵害，並無明文規定得請求精神慰撫金，
      故就財產權被侵害發生的非財產上損害，不得請求賠償。
      查，本件原告所有系爭土地遭被告盜採砂石而受有財產上
      之損害，縱其同時受有非財產上之損害，亦不得請求被告
      賠償，故原告請求被告丙○○、己○○分別賠償精神慰撫
      金21,000元、31,500元，應屬無據。
七、綜上所述，原告本於侵權行為損害賠償請求權，請求被告丙
    ○○賠償150,000 元及被告己○○賠償225,000 元，為有理
    由，應予准許。逾此部分所為之請求，為無理由，應予駁回
    。
八、本件事證已臻明確，兩造其餘攻擊防禦方法於本件判決結果
    不生影響，故不再一一論述，併此明。
九、結論：本件原告之訴，為一部有理由，一部無理由，依民事
    訴訟法第79條、第85條第1 項、第463 條、第385 條第1 項
    前段，判決如主文。
中    華    民    國    97    年    12    月    24    日
                            民事第三庭
                                審判長法官  張國彬
                                法      官  吳登輝
                                法      官  鄭月霞
以上正本證明與原本無異。
本件不得上訴。
中    華    民    國    97    年    12    月    24    日
                                書  記  官  吳新貞


司法院資訊處製作；財團法人民間司法改革基金會備份。
